【裁判字號】    99,交聲更(一),1
【裁判日期】    991231
【裁判案由】    聲明異議
【裁判全文】
臺灣嘉義地方法院交通事件裁定     99年度交聲更(一)字第1號
原處分機關  交通部公路總局嘉義區監理所
異  議  人
即受處分人  蔡景穆
上列異議人即受處分人因違反道路交通管理處罰條例案件，對於
原處分機關即交通部公路總局嘉義區監理所中華民國99年6月15
日所為之處分（嘉監裁字第裁70-AEY397419號），前經本院以99
年度交聲字第290號裁定異議駁回，異議人不服提起抗告，經臺
灣高等法院臺南分院以99年度交抗字第168號裁定將原裁定撤銷
並發回更審，本院裁定如下：
    主  文
異議駁回。
    理  由
一、原處分意旨略以：異議人即受處分人（下稱異議人）蔡景穆
    於民國99年2月4日凌晨4時27分許，騎乘車牌號碼809-EQV號
    重型機車，行經臺北市○○○道與環山路三段設有燈光號誌
    管制之交岔路口，因「闖紅燈」之違規，經警攔停，並掣開
    臺北市政府警察局北市警交字第AEY397419號舉發違反道路
    交通管理事件通知單（下稱舉發通知單），指定應到案日期
    為99年3月1日，異議人於99年5月27日始提出陳述意見，經
    函查舉發機關，仍認前揭違規情事屬實，遂於99年6月15日
    ，依道路交通管理處罰條例第53條第1項之規定，裁處異議
    人罰鍰新臺幣（下同）2,700元，並依同條例第63條第1項第
    3款，記違規點數3點，並無違誤等語。
二、聲明異議意旨略以：確於上開時、地，騎乘機車至該路段，
    於停等行車管制號誌時，見對向警車內有談話中之駕車男性
    員警與一旁年輕女性員警2人，更特別確定紅燈轉為綠燈後
    ，才騎乘機車通過該路口，卻遭員警攔停要求出示證件，並
    告以「闖紅燈」；又員警原有一定之行政行為權力，然其所
    為行政處分遭人民不服處分而提出申訴時，員警即被視為案
    件當事人之一，而非具有公信力之客觀第三者，即不得以員
    警所為公權力行使具有公信力為理由乃進行裁決，況違規當
    日該舉發之員警非執行交通違規攔檢勤務，當不會特別注意
    對向車道之交通號誌而有看錯之可能，爰於法定期間內聲明
    異議，請求撤銷原處分云云（聲明異議狀已據異議人補正簽
    名）。
三、按汽車駕駛人，行經有燈光號誌管制之交岔路口闖紅燈者，
    處1,800元以上5,400元以下罰鍰；汽車駕駛人有同條例第53
    條情形者，除依原條例處罰外，並記違規點數3點，此觀道
    路交通管理處罰條例第53條第1項、第63條第1項第3款之規
    定甚明。
四、訊據異議人，雖坦承有於前揭時、地，駕駛上開車輛，行經
    該交岔路口，經員警攔停，以「駕車行經有燈光號誌管制之
    交岔路口闖紅燈」之違規原因，而掣開上開舉發通知單等事
    實，然否認有在前揭路段闖紅燈情事，辯稱：攔停員警非執
    行交通勤務，有誤看之可能云云，惟查：
(一)、證人即舉發違規之員警謝德明到庭具結證稱：當日時段執行
    巡邏勤務，駕車行經臺北市○○○○路三段及金龍隧道交岔
    路口（環山路三段往內二段179巷，下稱「往內二段方向」
    ）停等紅燈時，突然見異議人從對向（內二段179巷往環山
    路三段，下稱「往環山路三段方向」）騎乘重型機車穿過路
    口，該路段為T字型路口，而異議人行向即往環山路三段方
    向之路口號誌是三時相運作；該路段之號誌運作依序為：
    環山路雙向號誌均綠燈（「往內二段方向」為「直行綠燈」
    、「往環山路三段方向」為「圓形綠燈」），雙向均可直行
    ；「往內二段方向」號誌為「左轉直行綠燈」時，「往環
    山路三段方向」號誌為「圓形紅燈」；「往內二段方向」
    及「往環山路三段方向」均為「圓形紅燈」，此時往來金龍
    隧道之路口號誌為綠燈。因此，只有「往內二段方向」號誌
    為直行綠燈時，「往環山路三段方向」號誌才有可能為綠燈
    ，當時於該路段停等紅燈約2、3秒後，目睹異議人自對向通
    過路口，因停等之路口即「往內二段方向」號誌已轉為「紅
    燈」至少2、3秒，表示異議人該行向之「圓形紅燈」號誌應
    該至少持續一段時間（異議人該方向號誌必須待變換完
    畢後才可能轉換為綠燈），雖未看到異議人停等紅燈並闖越
    路口之際，然由上開路段行車號誌之特性，可以判斷異議人
    有闖紅燈之情形等語（見本院原審卷第17至20頁），並提出
    該路段路口號誌運作照片並繪製現場圖附卷佐證（見本院原
    審卷第25至31頁）。本院審之證人係員警，於舉發本件違規
    前正係執行巡邏勤務而行至前揭路口停等紅燈，並目睹異議
    人前揭違規行為，業經證人證述明確，以員警警車係在異議
    人之對向，當時係凌晨4時27分許，衡情車輛較少，視線上
    並無阻礙，以員警職務之專業，對該路段交岔路口之號誌運
    作及車輛動態之觀察程度本較一般人更為敏銳，應無誤看之
    情形，再者，本件闖紅燈違規之客觀事實上實難即時以照相
    或錄影方式採證，且由人之感官即可判定，非必以科學儀器
    始能偵測得知，自難以本件無拍照或攝影等其他證據，即遽
    認證人所言為不可信。此外，本院復查無任何足資證明證人
    有何捏造事實、違法取締之情事，而異議人亦未就證人之舉
    發有何違誤，提出相關事證以供調查，從而，異議人前揭所
    辯，委無可採。
(二)、異議人另質疑證人本即施行行政行為之當事人，當非具有公
    信力之客觀第三者云云，然交通警員掣單舉發違反道路交通
    管理處罰條例所列之違規事實，本質上為行政處分，係公務
    員基於職務上權力，依法就特定之具體事件所為具公法上效
    果之單方行政行為，基於公務員為公法上行為具有公信力之
    原則，該行政處分當可被推定為有效，其據以依法處分之事
    實亦應認定為正確無誤。另依道路交通管理處罰條例科處行
    政罰事件，依據公法爭議之舉證責任分配法則，固應先由行
    政機關就其業已履踐相關正當法律程序，以及人民應受處罰
    之客觀違反法令行為，負證明之責，惟行政機關對於前開應
    為舉證事項，非不得以執行查察取締勤務人員，依據調查人
    證之程序，使就親歷事實提供不可替代之證明方法，尤於當
    場舉發而非以科學儀器採證之交通違規事件，鑑於交通違規
    事實往往驟然而現、稍縱即逝，若認親眼目擊之員警不得作
    為證人，一律要求舉發員警不分違規情節，均必須預留證據
    ，俾便事後提出供法院審酌，除有現實技術可行性之困難外
    ，勢將大幅提高交通管理之行政成本，並嚴重削弱道路交通
    管理之行政效能，此應非立法者制定道路交通管理法規之本
    意。是類此案件，員警係屬親眼見聞違規事實之人，自為適
    格之證人，又以具結擔保其證詞之可信性，其證詞應非不可
    採信。本件原處分機關裁決異議人騎乘上開重型機車行經有
    燈光號誌管制之交岔路口闖紅燈，乃引據舉發通知單為證，
    而舉發本件違規事件之員警，就如何查獲並舉發之經過，於
    本院訊問時到庭證述無訛，已如前述，且其與異議人毫無相
    識，衡情亦無設詞攀誣或虛構違規事實以陷害異議人之理。
    況警員執行公務本身受行政懲處責任之監督，到庭作證亦經
    具結，更以刑罰擔保其證詞之真實性，殊無甘冒行政懲處及
    刑法偽證罪責任，而刻意誣指異議人有前揭交通違規之必要
    。另本件路口監視錄影畫面業已覆蓋無備份，無法調得，此
    有臺北市政府警察局內湖分局99年12月2日北市警內分交字
    第09932444400號函乙份在卷為參（見本審院卷第12頁），
    本院復查無其證詞有何違反常理，不足採信之處，是異議人
    上開所辯，亦難為其有利之認定。
(三)、末按違反道路交通管理事件之行為人，未依規定自動繳納罰
    鍰或未依規定到案聽候裁決，處罰機關應依基準表，於舉發
    違反道路交通管理事件通知單送達且逾越應到案期限60日之
    3個月內，逕行裁決之，違反道路交通管理事件統一裁罰基
    準及處理細則第44條第1項定有明文。又機器腳踏車駕駛人
    違反道路交通管理處罰條例第53條第1項規定，於到案期限
    內繳納罰鍰或到案聽候裁決者，得僅繳納最低罰鍰1,800元
    ；逾越應到案期限60日以上，公路主管機關得令駕駛人繳納
    罰鍰或逕行裁決處罰2,700元罰鍰，並記違規點數3點，有違
    反道路交通管理事件統一裁罰基準表在卷可參。查本件舉發
    通知單載明異議人應到案日期為99年3月1日前，異議人既未
    於到案期間內，自動繳納罰鍰，亦未到案聽候裁決，迄於99
    年5月27日始提出陳述意見，遲至99年6月15日仍未繳納罰鍰
    ，已逾越應到案期限60日以上，則原處分機關於99年6月15
    日，依前揭規定，裁處異議人罰鍰2,700元，並記違規點數3
    點，於法並無不合。
五、綜上所述，本件異議人騎乘機車，確有「駕車行經有燈光號
    誌管制之交岔路口闖紅燈」之違規，允無疑義。原處分機關
    依道路交通管理處罰條例第53條第1項及第63條第1項第3款
    裁處異議人罰鍰2,700元，並記違規點數3點，核無不當，異
    議人聲明異議為無理由，應予駁回。
據上論斷，應依道路交通管理處罰條例第87條第2項，道路交通
事件處理辦法第18條，裁定如主文。
中    華    民    國    99    年    12    月    31    日
                  交通法庭法  官  林青怡
上列正本證明與原本無異。
如不服本裁定，應於裁定送達後5日內向本院提出抗告狀（應附
繕本）。
中    華    民    國    99    年    12    月    31    日
                          書記官  江芳耀

司法院資訊處製作；財團法人民間司法改革基金會備份。
